臺灣臺中地方法院刑事判決　　　　　　　96年度易字第1538號
公 訴 人　臺灣臺中地方法院檢察署檢察官
被　　告　丙○○
上列被告因詐欺案件，經檢察官提起公訴（九十六年度偵字第三
四二八號），本院判決如下：
    主    文
丙○○幫助共同意圖為自己不法之所有，以詐術使人將本人之物
交付，處有期徒刑肆月，如易科罰金，以新台幣壹仟元折算壹日
；減為有期徒刑貳月，如易科罰金，以新臺幣壹仟元折算壹日。
    犯罪事實及理由
一、犯罪事實：丙○○預見其提供存摺、提款卡等帳戶資料予成
    年年籍不詳之詐欺集團成員使用，將為其等持之遂行財產上
    犯罪之用，竟基於幫助下列詐欺集團成員詐欺取財之未必故
    意，於民國九十五年十一月一日至十四日間之某日，在臺中
    市○○○街八號內，以每月租金新台幣（下同）三千元之代
    價，將其所有彰化銀行臺中分行帳號0000000000
    0000號帳戶之存摺、提款卡租予該詐欺集團成員，並告
    知提款卡密碼，以供該詐欺集團成員作為向他人詐欺取款之
    人頭帳戶使用。嗣該詐騙集團成員旋共同基於意圖為自己不
    法所有之詐欺取財之犯意聯絡，於九十五年十一月二十日上
    午十時五十分許，撥打電話予乙○○○佯稱: 伊係其湯姓友
    人，現急需現金週轉云云語，並留下丙○○上開帳戶供乙○
    ○○匯款，致乙○○○陷於錯誤，遂依其指示於同年月二十
    一日十三時二十九分，匯款八萬元至丙○○上開帳戶，迨乙
    ○○○匯款後，該詐騙集團接續於同日撥打電話予乙○○○
    ，佯稱: 尚欠款三萬元等語，致乙○○○限於錯誤，復依其
    指示於同日匯款三萬元至甲○○（所涉幫助詐欺取財犯行，
    由本院另行審結）土地銀行五甲分行帳號00000000
    0000000號帳戶內，嗣乙○○○始知受騙。
二、認定犯罪事實所憑之證據及理由：訊據被告丙○○固不諱言
    開立前揭帳戶資料及提供予他人等情，惟矢口否認前揭犯行
    ，辯稱：對方跟伊說係組頭要拿來轉帳賭金使用，伊不知道
    是詐騙集團云云。經查：
（一）被告前揭彰化銀行臺中分行帳戶之存摺、提款卡等乃被告
      申請及所有一節，為被告供承在卷，並有前揭彰化銀行顧
      客資料卡（臺中市警察局第三分局刑案偵查卷第十一頁）
      一份在卷可稽。
（二）前揭詐騙集團成員以電話聯絡向乙○○○佯稱係其友人，
      急需用錢，致乙○○○陷於錯誤，匯款至被告丙○○前揭
      彰化銀行臺中分行帳戶並遭提領等情，業據證人即被害人
      乙○○○於警詢證述屬實，並有彰化銀行存款憑條影本一
      紙（同前警卷第十七頁）在卷可稽。
（三）被告於檢察官偵訊時供稱: 伊於九十五年十一月初將存摺
      等物品拿給對方等語（九十六年偵字第三四二八號卷第八
      頁），而參酌被告所有之上開彰化銀行臺中分行帳戶，於
      九十五年六月二十一日後即無使用紀錄，迨於同年十一月
      十四日始有一筆十元之金額轉入，嗣於同年月二十一日起
      即陸續有多筆金額存入及提領等情，此有前揭彰化銀行臺
      中分行存摺存款帳戶資料查詢明細表一紙（本院卷第七十
      二頁）在卷可稽，堪認被告前揭彰化銀行臺中分行帳戶應
      係於九十五年十一月一日至十四日間之某日脫離其持有。
（四）按在金融機構開立帳戶、請領存摺及提款卡使用，係針對
      個人身分之社會信用而予以資金流通，具有強烈之屬人性
      格，而金融帳戶作為個人理財之工具，一般人在正常情況
      下，均得自行以存入最低開戶金額之方式申請開立存款帳
      戶，而領取帳戶存摺及提款卡使用，且同一人得在不同之
      金融機構申請數個存款帳戶使用，並無任何特定身分之限
      制，亦無客觀之經濟價值或交換價值，依一般人之社會經
      驗，若遇陌生人捨以自己名義申請帳戶，反以高價向不特
      定人蒐集金融帳戶使用，衡情應對該帳戶是否供合法使用
      一節有所懷疑，且近年詐騙集團犯案猖獗，利用帳戶掩飾
      、隱匿詐財贓款之事，迭有所聞，並經媒體廣為披載，而
      被告於交付存摺等物時，正值青年，非無相當社會經驗，
      又被告自承知該帳戶係供作他人轉賭金之用等情，足認被
      告就該帳戶可能供他人為不法犯罪所用一節，已有認識，
      ，然其仍將其所有之前揭帳戶存摺、提款卡及密碼出租予
      他人，顯有容認發生之意，是被告前揭所辯，顯不可採，
      被告主觀上有幫助該詐欺集團成員利用上開帳戶犯詐欺罪
      之不確定故意，允無疑義。
（五）綜上所述，本案事證明確，被告所辯顯不足採，其犯行堪
      以認定，應依法論科。
三、論罪科刑之理由
（一）查年籍姓名不詳之成年人即向被告收取帳戶等資料之詐欺
      集團成員間所為，係犯刑法第三百三十九條第一項之詐欺
      取財罪。各該成年詐欺集團成員間，有犯意聯絡與行為分
      擔，為共同正犯。各該詐欺集團成員多次以電話向被害人
      乙○○○行騙，使被害人乙○○○被騙匯款入被告及甲○
      ○前開帳戶，係基於同一詐欺取財之犯意，為完成同一詐
      欺取財之目的，而於緊接之密接時間內，利用同一犯罪機
      會接續為之，為接續犯，係實質上一罪，僅成立一個詐欺
      取財既遂罪。被告係基於幫助詐欺集團成員犯詐欺罪而提
      供帳戶資料，是核被告所為，係犯刑法第三十條第一項前
      段、第三百三十九條第一項共同詐欺取財罪之幫助犯。被
      告係屬幫助犯，其提供帳戶等資料予詐欺集團成員，對被
      害人財產損害之造成，較諸具犯罪支配力之正犯有明顯之
      差異，爰依刑法第三十條第二項之規定，減輕其刑。
（二）爰審酌被害人所受之損害非輕，被告所為助長詐欺犯罪之
      猖獗，且犯罪後飾詞諉過全無悔意等一切情狀，量處如主
      文所示之刑，並諭知易科罰金之折算標準。又被告犯罪之
      時間係九十六年四月二十四日以前，併依中華民國九十六
      年罪犯減刑條例第二條第一項第三款、第九條減其宣告刑
      二分之一，並諭知易科罰金之折算標準。
據上論斷，應依刑事訴訟法第二百九十九條第一項前段，刑法第
二十八條、第三百三十九條第一項、第三十條第一項前段、第二
項、第四十一條第一項前段，刑法施行法第一條之一，中華民國
九十六年罪犯減刑條例第二條第一項第三款、第九條，判決如主
文。
中　　華　　民　　國　　96　　年　　7 　　月　　18　　日
                　臺灣臺中地方法院刑事第二庭
                      審判長  法  官　林清鈞
                              法  官  陳姵君
                              法  官  郭書豪
以上正本證明與原本無異。
如不服本判決，應於判決送達後10日內，向本院提出上訴狀，其
未敘述上訴之理由者並得於提起上訴後十日內向本院補提理由書
（均須按他造當事人之人數附繕本）。
中　　華　　民　　國　　96　　年　　7 　　月　　18　　日
　　　　　　　　　　　　　　　書記官　陳美虹
附錄論罪科刑法條
刑法第三百三十九條第一項：
意圖為自己或第三人不法之所有，以詐術使人將本人或第三人之
物交付者，處五年以下有期徒刑、拘役或科或併科一千元以下罰
金。
